臺灣高雄地方法院刑事判決　　　　　　　100年度易字第866號
公　訴　人　臺灣高雄地方法院檢察署檢察官
被　　　告　馬慧文
選任辯護人　呂郁斌律師
上列被告因詐欺案件，經檢察官提起公訴（99年度偵字第27684
號），本院判決如下：
    主  文
馬慧文幫助犯詐欺取財罪，處拘役伍拾伍日，如易科罰金，以新
臺幣壹仟元折算壹日。緩刑貳年，並向公庫支付新臺幣貳萬元。
    事  實
一、馬慧文為找工作，於民國99年4 月22日，見報紙分類廣告版
    上刊登「金莎遊藝場」徵會計小姐之廣告後，便以其門號00
    00000000號行動電話與該廣告上所留之0000000000號電話聯
    繫，並與接聽電話之某姓名、年籍均不詳成年男子相約面試
    事宜，馬慧文嗣於同日16時許，攜帶其所申辦遠東國際商業
    銀行臺北襄陽分行（下稱遠東銀行）帳號00000000000000號
    帳戶之提款卡、履歷表、身分證件前往臺中市○○路、中港
    路口加油站前赴約，經該名成年男子表示，遊藝場為預放準
    備金，以供客人提領現金之用，需其提供帳戶之提款卡、密
    碼，以測試是否係屬乾淨帳戶，而馬慧文因急欲找工作，明
    知金融機構帳戶係個人理財之重要工具，為個人財產、信用
    之重要表徵，且可預見將自己名義開設之金融機構帳戶提款
    卡、密碼交付他人使用，有供作財產犯罪用途之可能，而犯
    罪者取得他人提款卡、密碼之目的在於取得贓款或掩飾犯行
    不易遭人追查，竟仍基於縱有人持其提款卡、密碼作詐騙之
    犯罪工具亦不違背其本意之幫助犯意，將上開提款卡及密碼
    交給該名成年男子，並容任該名成年男子與其所屬之犯罪集
    團之成員使用上開帳戶，供作向不特定民眾詐欺取財犯罪使
    用。嗣該詐欺集團成員即共同意圖為自己不法之所有：（一
    ）於99年4 月22日17時前某時許，由某不詳之詐欺集團成員
    在露天拍賣網站刊登販售「9.5 成新LV N5110 5經典棋盤格
    中型肩揹縮口包（真品）」之不實訊息，致上網瀏覽之林瑋
    靜陷於錯誤，遂上網下標訂購，並於99年4 月22日23時08分
    許，匯款新台幣（下同）7,000 元至馬慧文上開遠東銀行帳
    戶內。（二）於99年4 月23日16時前某時許，由某不詳之詐
    欺集團成員在露天拍賣網站刊登販售「LG7.5kg 人工智慧洗
    衣機(WF-759G) 」之不實訊息，致上網瀏覽之李明惠陷於錯
    誤，遂上網下標訂購，並於99年4 月23日16時28分許，匯款
    9,588 元至馬慧文上開遠東銀行帳戶內。嗣因林瑋靜、李明
    惠均遲未收到商品，分別察覺受騙，乃報警處理而知悉上情
    。
二、案經林瑋靜訴由台中市政府警察局第三分局、李明惠訴由（
    改制前）台北縣政府警察局中和第二分局報告臺灣高雄地方
    法院檢察署檢察官偵查起訴。
    理  由
壹、程序部分（證據能力之審查）：
    按被告以外之人於審判外之陳述，雖不符前4 條（即刑事訴
    訟法第159 條之1 至159 條之4 ）之規定，而經當事人於審
    判程序同意作為證據，法院審酌該言詞陳述或書面陳述作成
    時之情況，認為適當者，亦得為證據。當事人、代理人或辯
    護人於法院調查證據時，知有第159 條第1 項不得為證據之
    情形，而未於言詞辯論終結前聲明異議者，視為有前項之同
    意，刑事訴訟法第159 條之5 定有明文。本件所援引之以下
    各項證據（詳後述），其中屬於傳聞證據部分，因被告馬慧
    文、辯護人及檢察官亦均表示無意見，未於言詞辯論終結前
    聲明異議（見本院審易卷第17頁倒數第1 行至背面第2 行；
    本院易字卷第22頁倒數第6 行至第25頁第10行），本院審酌
    該等證據作成時之狀況，並無違法取證之情事，且無不宜作
    為證據之情形，依前開說明，爰認均有證據能力，合先敘明
    。
貳、實體部分：
一、訊據被告馬慧文否認有何幫助詐欺之犯行，辯稱：當時急於
    找工作，沒有想太多，在提款卡及密碼交出後，該名對其應
    徵之男子，隨即將提款卡拿走，不予歸還，伊並無幫助詐欺
    之故意等語。經查：
（一）遠東銀行帳號00000000000000號帳戶為被告所申請，且被
      告為找工作，於99年4 月22日，看見報紙分類廣告版上刊
      登「金莎遊藝場」徵會計小姐之廣告後，便以其門號0000
      000000號行動電話與該廣告上所留之0000000000號電話聯
      繫，接聽電話之成年男子便與其相約面試事宜，被告則於
      同日16時許，依約攜帶上開帳戶之提款卡、履歷表、身分
      證件前往臺中市○○路、中港路口加油站前面試，經該名
      成年男子表示，遊藝場需其提供一帳戶預放準備金，以供
      客人提領現金之用，而應其提供某帳戶之提款卡、密碼，
      用以測試是否係屬乾淨帳戶等語，被告遂將上開遠東銀行
      帳號之提款卡及密碼交給該名成年男子，嗣後該名成年男
      子與其所屬之犯罪集團之成員即先於99年4 月22日17時前
      某時許，在露天拍賣網站刊登販售「9.5 成新LV N5110 5
      經典棋盤格中型肩揹縮口包（真品）」之不實訊息，致上
      網瀏覽之林瑋靜陷於錯誤，遂上網下標訂購，並於99年4
      月22日23時08分許，匯款7,000 元至被告上開遠東銀行帳
      戶內；再於99年4 月23日16時前某時許，在露天拍賣網站
      刊登販售「LG 7.5kg人工智慧洗衣機(WF-759G ) 」 之不
      實訊息，致上網瀏覽之李明惠陷於錯誤，遂上網下標訂購
      ，並於99年4 月23日16時28分許，匯款9,588 元至被告上
      開遠東銀行帳戶內等情，業據被告於本院準備程序及審理
      中坦白承認（本院審易卷第16頁第19行以下之不爭執事項
      ，本院易字卷第26頁背面第18行至第27頁第4 行）；核與
      證人即被害人林瑋靜、李明惠於警詢中指述（警卷第4 頁
      至第7 頁）相符。此外，並有遠東銀行客戶基本資料查詢
      、存款相關業務契約書、存摺往來明細分戶帳、99 年5月
      17日（99）遠銀詢字第0000649 號函及其附件、李明惠提
      出之存款帳戶明細資料、網頁資料、林瑋靜提供之網頁資
      料、被告於偵查中提出之報紙廣告、帳戶明細等資料、台
      灣大哥大資料查詢、大眾電信查詢資料（警卷第8頁 至第
      11頁、第13頁至第17頁、第23頁至第24頁、第32頁至第34
      頁，偵卷第4 頁至第9 頁、第19頁至第38頁）在卷可稽。
      是此部分事實，堪以認定。
（二）按刑法上之故意，可分為直接故意與不確定故意（間接故
      意），所謂「不確定故意」，係指行為人對於構成犯罪之
      事實，預見其發生而其發生並不違背其本意者，刑法第13
      條第2 項定有明文。本院審酌：一般人至銀行申請開立帳
      戶，其目的不外乎利用銀行帳戶作存、提款、轉帳等財產
      之金錢支配處分，故對於銀行發給之存摺、印章、提款卡
      、密碼等資料，無不妥為保存，以防遺失或被盜用，損及
      個人財產權益，並遭濫用為財產犯罪之工具，且個人存摺
      與存戶印鑑章、提款卡結合，專有性甚高，更非一般自由
      流通使用之物，縱需交他人使用，亦必基於信賴關係或特
      殊事由，自不可能隨意交予不熟識之人任意使用，一般人
      本於生活經驗及認識，均足以懷疑藉故取用他人帳戶、提
      款卡及密碼者，係基於隱瞞資金流向或行為人之身份之不
      法目的，與利用他人之銀行該等帳戶為犯罪工具有關。而
      金融機構帳戶係個人理財之重要工具，為個人財產、信用
      之重要表徵，可預見將自己名義開設之金融機構帳戶存摺
      、金融卡及密碼交付他人使用，有供作財產犯罪用途之可
      能，而犯罪者取得他人存摺之目的在於取得贓款及掩飾犯
      行不易遭人追查，此為一般人依其社會經驗所得知，亦應
      為被告所明知。且平面媒體及電子媒體，均經常報導詐欺
      集團，常以收購人頭帳戶作為詐欺工具之事實，眾所皆知
      ，被告係有正常辨識能力之人，對於陌生之他人會持其所
      提供之銀行帳戶提款卡及密碼以供犯罪所用，應有所預知
      ，其竟將所開立之遠東銀行帳戶之提款卡及密碼交付陌生
      之他人使用，對於他人持之用於犯罪之可能性，自應有所
      預見。且參以被告於本院審理時陳稱：交付遠東銀行提款
      卡、密碼時，曾先將帳戶內的錢提出來，將空的帳戶交給
      對方測試，也擔心帳戶會遭不法使用，會有一定的不信任
      ，但更需要工作，當時沒想那麼多，有一點點猶豫，當時
      不知道給金融卡、密碼會做不法使用，以為要提供印章、
      存摺、金融卡給他人才可以做不法使用。後來有打電話與
      對方聯絡，覺得不對勁，覺得被騙，就去掛失，隔天就去
      報警了等語（本院易字卷第26頁第13行以下、第27頁第12
      行至第15行、第27頁背面第16行至第17行、第28頁第1 行
      至第7 行）。被告於交付上開提款卡及密碼時，不但擔心
      帳戶會遭不法使用，亦猶豫是否交付，而對該李姓成年男
      子有不信任感，然基於急迫需要工作，竟容任交付上開提
      款卡及密碼後，可能遭不法使用之風險實現，且被告發現
      帳戶內餘額尚有2,056 元時，還以自動櫃員機提領之方式
      領取其中之2,006 元（其中6 元是手續費），此有系爭帳
      戶往來明細（見偵卷第5 頁）在卷足憑，顯見其對該帳戶
      被作為詐欺使用已有預見外，尚且預料該帳戶嗣後恐因被
      害人報案而被列為警示帳戶而無法提領，遂先領出帳戶內
      之餘額整數2,000 元，僅留零錢50元於帳戶內，足認其於
      交付上開銀行帳戶提款卡、密碼等物予該李姓成年男子之
      際，對於對方將可能另行以不正當方式使用其帳戶，且對
      方有高度可能性為詐欺集團成員等情，已有預見，竟仍不
      違背其本意，而基於僥倖之心態，將其上開帳戶提款卡及
      密碼交付予他人，容任對方不法使用，被告自有幫助詐欺
      之不確定故意甚明。
（三）至被告辯稱：提款卡係遭對方取走後不予歸還，伊與朋友
      曾一直打電話給對方，對方仍藉詞推矮；伊於察覺受騙後
      ，尚主動至警局報案，並打電話給電遠東銀行要求掛失帳
      戶等語（本院易字卷第27頁背面第23行以下至第28頁第7
      行）。惟查：關於被告於99年4 月22日至23日間，雖曾以
      其門號0000000000號行動電話多次與上開廣告上所留之00
      00000000號行動電話聯繫等情，此有臺灣大哥大資料查詢
      在卷可證（見偵卷第25頁至第32頁），然此僅能證明被告
      與上開成年男子間曾有通話之事實，尚無法查悉其等之通
      話內容，亦不能據此推知被告交付上開帳戶予對方時，確
      無幫助他人犯罪之意思，自不足以憑此作為對被告有利之
      認定。再者，被告於交付上開帳戶之提款卡、密碼予他人
      後，雖曾前去有台南縣（現已改制為台南市）警察局永康
      分局永康派出所報案，及前去銀行辦理帳戶掛失，且有受
      理刑事案件報案三聯單（99年4 月24日報案）、遠東銀行
      存款戶暫時掛失電話（口頭）紀錄單（99年4 月23日辦理
      掛失）等在卷可參（本院簡字卷第32頁至第33頁），然被
      告係於99年4 月22日即將上開帳戶之提款卡、密碼交予他
      人，若該人係強行取走該提款卡不予歸還，則被告豈有遲
      至4月23 日或24日方察覺有異，而前去報警或掛失帳戶之
      理。故被告縱於事後有報警或掛失帳戶之行為，亦無法憑
      此認定其交付上開提款卡、密碼之始，主觀上並無容任他
      人持以作為詐欺取財工具之不確定故意。
（四）綜上所述，被告所辯，核係飾卸之詞，不足採信。本件事
      證明確，被告犯行，洵堪認定。
二、核被告所為，係犯刑法第30條第1 項、第339 條第1 項之幫
    助詐欺取財罪。被告係幫助犯，衡諸其犯罪情節，爰依刑法
    第30條第2 項規定，按正犯之刑減輕之。爰審酌被告本身雖
    未實際參與詐欺取財犯行，但其提供帳戶供不法犯罪集團使
    用，不僅造成執法機關不易查緝犯罪行為人，危害社會治安
    ，助長社會犯罪風氣，更造成被害人求償上之困難，所為誠
    屬不該，惟念及本件被害人受騙之金額非鉅，犯罪情節尚輕
    等一切情狀，量處如主文所示之刑，並衡酌上開狀況，諭知
    如主文所示易科罰金之折算標準，以資警惕。另因被告前未
    受有期徒刑以上刑之宣告之事實，有臺灣高等法院被告前案
    紀錄表可參，其因一時失慮，致罹刑案，諒其經此偵審程序
    ，當知所警惕，應無再犯之虞，本院認其所受之宣告刑，以
    暫不執行為適當，爰諭知緩刑2 年，並為向公庫支付20,000
    元之諭知，以啟自新。
據上論斷，應依刑事訴訟法第299 條第1 項前段，刑法第30條第
1 項前段、第2 項、第339 條第1 項、第41條第1 項前段、第74
條第1 項第1款 、第2 項第4 款，刑法施行法第1 條之1 ，判決
如主文。
本案經檢察官張志杰到庭執行職務。
中    華    民    國   100    年    8     月    26    日
            刑事第四庭    審判長法  官  葉文博
                                法  官  謝文嵐
                                法  官  郭任昇
以上正本證明與原本無異。
如不服本判決應於收受送達後10日內向本院提出上訴書狀，並應
敘述具體理由；如未敘述上訴理由者，應於上訴期間屆滿後20日
內向本院補提理由書（均須按他造當事人之人數附繕本）「切勿
逕送上級法院」。
中    華    民    國  100     年    8     月    26    日
                                書記官  葉玉芬
附錄本判決論罪科刑法條：
中華民國刑法第339條
意圖為自己或第三人不法之所有，以詐術使人將本人或第三人之
物交付者，處5 年以下有期徒刑、拘役或科或併科1 千元以下罰
金。
以前項方法得財產上不法之利益或使第三人得之者，亦同。
前二項之未遂犯罰之。